【裁判字號】    95,交聲,94
【裁判日期】    950420
【裁判案由】    違反道路交通管理處罰條例聲明異議
【裁判全文】
臺灣苗栗地方法院交通事件裁定          95年度交聲字第94號
原處分機關    交通部公路總局新竹區監理所苗栗監理站
異  議  人
即受處分人    甲○○
上列異議人即受處分人因違反道路交通管理處罰條例案件，對於
交通部公路總局新竹區監理所苗栗監理站95年1 月13日竹監苗字
第裁54-ZCA060703號所為之裁決處分（原舉發通知單號碼：內政
部警政署國道公路警察局公警交字第ZCA060703 號），聲明異議
，本院裁定如下：
    主  文
異議駁回。
    理  由
一、按汽車行駛於高速公路或設站管制之道路，而不遵管制之規
    定者，處汽車駕駛人3,000 元以上6,000 元以下罰鍰；汽車
    駕駛人有上述情事者，除依原條款處罰鍰外，並予記點1 點
    ，道路交通管理處罰條例第33條第1 項、第63條第1 項第1
    款分別定有明文。又汽車行駛高速公路，應依速限標誌指示
    ，高速公路交通管制規則第5 條前段，亦規定甚明。又按違
    反道路交通管理事件，有關文書送達之程序，依行政程序法
    之規定，違反道路交通管理事件統一裁罰基準及處理細則第
    5 條定有明文。次按受處分人不服第8 條主管機關所為之處
    罰，得於接到裁決書之翌日起20日內，向管轄地方法院聲明
    異議，道路交通管理處罰條例第87條第1 項定有明文。又交
    通法庭認聲明異議不合法律上之程式，且無從補正者，應以
    裁定駁回之，道路交通案件處理辦法第18條亦有規定。此為
    交通異議事件之程序規定，為聲明異議之合法要件，受處分
    人之聲明異議自須合於此項程序規定，法院始得受理為實體
    之審查。
二、而行政程序法有關送達之規定如下：
    (1)第72條送達，於應受送達人之住居所、事務所或營業所為
      之。但在行政機關辦公處所或他處會晤應受送達人時，得
      於會晤處所為之。對於機關、法人、非法人之團體之代表
      人或管理人為送達者，應向其機關所在地、事務所或營業
      所行之。但必要時亦得於會晤之處所或其住居所行之。應
      受送達人有就業處所者，亦得向該處所為送達。
    (2)第73條於應送達處所不獲會晤應受送達人時，得將文書付
      與有辨別事理能力之同居人、受僱人或應送達處所之接收
      郵件人員。前項規定於前項人員與應受送達人在該行政程
      序上利害關係相反者，不適用之。應受送達人或其同居人
      、受僱人、接收郵件人員無正當理由拒絕收領文書時，得
      將文書留置於應送達處所，以為送達。
    (3)第74條送達，不能依前二條規定為之者，得將文書寄存送
      達地之地方自治或警察機關，並作送達通知書兩份，一份
      黏貼於應受送達人住居所、事務所、營業所或其就業處所
      門首，另一份交由鄰居轉交或置於該送達處所信箱或其他
      適當位置，以為送達。前項情形，由郵政機關為送達者，
      得將文書寄存於送達地之郵政機關。寄存機關自收受寄存
      文書之日起，應保存三個月。
    (4)第78條對於當事人之送達，有下列各款情形之一者，行政
      機關得依申請，准為公示送達︰一、應為送達之處所不明
      者。二、於有治外法權人之住居所或事務所為送達而無效
      者。三、於外國或境外為送達，不能依第86條之規定辦理
      或預知雖依該規定辦理而無效者。有前項所列各款之情形
      而無人為公示送達之申請者，行政機關為避免行政程序遲
      延，認為有必要時，得依職權命為公示送達。當事人變更
      其送達之處所而不向行政機關陳明，致有第1 項之情形者
      ，行政機關得依職權命為公示送達。
三、本件異議人即受處分人甲○○於民國94年10月16日23時56分
    ，因駕駛車號ZZ-1287 號自用租賃小客車，在國道一號南下
    172 公里處，因在高速公路超速之違規，經警舉發，有內政
    部警政署國道公路警察局公警交字第ZCA060703 號舉發違反
    道路交通管理事件通知單影乙紙在卷可稽。而異議人的異議
    意旨略以：違規當日內側車道有一部車號5Q-7955 號裕隆銀
    色的小客車高速行駛而過，頓時發現夜間閃光燈逕行照相舉
    發，當時超速並非本人，因此聲明異議。
四、查送達，於應受送達人之住居所、事務所或營業所為之，行
    政程序法第72條第1 項前段定有明文。本件原處分機關於
    95年1 月13日裁決，於95年1 月13日送達至苗栗縣苗栗市○
    ○里○ 鄰○○路796 號，並由異議人收受，有掛號郵件收件
    回執影本1 紙可按，本件裁決書向該址送達並經異議人之接
    收郵件人員收受，依上開規定，其送達程序係屬合法。
五、又異議人如對原處分機關是項裁決書不服欲提起異議，其20
    日之合法提出異議期間，應自95年1 月14日（送達翌日）起
    算，再依法院訴訟當事人在途期間標準第2 條之規定，扣除
    因異議人設址於苗栗縣苗栗市之在途期間0 日後，應於95年
    2 月2 日屆滿；惟異議人竟遲至95年2 月10日，始向原處分
    機關提出聲明異議狀，有聲明異議狀首頁所蓋之收文章足憑
    ，顯見本件異議人聲明異議，已逾法定之異議期間。況且原
    處分機關於前揭裁決書之附記欄第1 項內，已明確記載受處
    分人如不服處罰而聲明異議者，其應提出之期限及應遵行之
    程序等事項，異議人自無不知之理。綜上所述，本件異議人
    聲明異議，尚非適法，參照前開條文規定，自應將其異議駁
    回。
據上論斷，應依道路交通案件處理辦法第18條前段，裁定如主
文。
中    華    民    國    95    年    4     月    20    日
                  交通法庭      法  官  張珈禎
以上正本證明與原本無異
如不服本裁定應於送達後5日內向本院提出抗告狀
                                書記官  黃雅琦
中    華    民    國    95    年    4     月    20    日


司法院資訊處製作；財團法人民間司法改革基金會備份。
